【裁判字號】    92,易,602
【裁判日期】    920611
【裁判案由】    大陸人民條例
【裁判全文】
臺灣板橋地方法院刑事判決                          九十二年度易字第六○二號
    公  訴  人  臺灣板橋地方法院檢察署檢察官
    被      告  丙○○○
                丁○○
                乙○○
右列被告因違反臺灣地區與大陸地區人民關係條例案件，經檢察官提起公訴（九十一
年度偵字第一三六四六號），本院判決如左：
    主  文
丙○○○違反不得僱用大陸地區人民在臺灣地區從事未經許可之工作之規定，科罰金
新臺幣萬元，如易服勞役，以銀元佰元即新臺幣玖佰元折算壹日。
丁○○違反不得僱用大陸地區人民在臺灣地區從事未經許可之工作之規定，科罰金新
臺幣壹萬元，如易服勞役，以銀元佰元即新臺幣玖佰元折算壹日。
乙○○違反不得僱用大陸地區人民在臺灣地區從事未經許可之工作之規定，科罰金新
臺幣壹萬元，如易服勞役，以銀元佰元即新臺幣玖佰元折算壹日。
    事  實
一、丙○○○在臺北縣林口鄉頂福村八十一號經營「全成洗衣廠」，明知甲○、己○○夫妻均為偷渡來臺之大陸地區人民，亦明知不得僱用大陸地區人民從事未經許
    可之工作，竟未經許可自民國九十一年一月二十一日起，以每月薪資分別為新臺
    幣 (下同) 二萬五千元、一萬八千元 (起訴書誤載為二萬五千元) 之代價，僱用
    甲○、己○○在上開洗衣廠內從事洗衣、烘衣之工作，其中甲○工作約十五天後
    離職，己○○則工作至九十一年四月十一日為止。
二、丁○○在上開「全成洗衣廠」之對面經營養豬場，其明知甲○為偷渡來臺之大陸
    地區人民，亦明知不得僱用大陸地區人民從事未經許可之工作，竟未經許可自九
    十一年三月二日起，以每月薪資二萬二千元 (起訴書誤載為二萬三千元) 之代價
    ，僱用甲○在前開養豬場內從事豬舍清潔、餵食豬隻之工作。
三、乙○○在桃園縣龍潭鄉八德村八張犛五十七之一號與友人合夥經營養豬場，並負
    責現場之管理，其明知己○○為偷渡來臺之大陸地區人民，亦明知不得僱用大陸
    地區人民從事未經許可之工作，竟未經許可自九十一年四月十五日起，以每月薪
    資二萬元之代價，僱用己○○在上開養豬場內從事雜工之工作。
四、嗣海岸巡防署北部地區巡防局桃園機動查緝隊分隊長戊○○據報而於九十一年五
    月二日前往丁○○經營之養豬場查緝偷渡犯，經與丁○○聯繫，而於當日下午二
    時許查獲大陸地區人民偷渡來臺之甲○，及適前去該處探訪甲○之己○○。依甲○、己○○之供述而循線查知上情。
五、案經海岸巡防署北部地區巡防局移送臺灣板橋地方法院檢察署檢察官偵查起訴。
    理  由
一、訊據被告丙○○○、丁○○、乙○○均矢口否認有何非法僱用大陸地區人民之犯
    行，被告丙○○○辯稱：伊有登報，他們二人一起來應徵，他們說是高雄人，先
    生做了十二天，身體有病一直想吐，伊要帶他去看病，他一直拿不出健保卡，太
    太做了十五天，她就一直吵著要先領錢，說她先生要看病，伊要他們提出身分證
    明或健保卡，他們一直提不出來，伊不知他們二人是大陸人云云；被告丁○○辯
    稱：甲○一開始說他是馬祖人，伊不知他是大陸人云云；被告乙○○辯稱：伊都
    請別人管理，伊大概一個月去一次，伊沒有見過己○○，未曾僱用己○○云云。
    經查：
  (一)被告丙○○○確自九十一年一月二十一日起，在其所經營位於臺北縣林口鄉頂福
    村八十一號「全成洗衣廠」內，以每月薪資分別為二萬五千元、一萬八千元之代
    價，僱用甲○、己○○從事洗衣、烘衣之工作，其中甲○工作約十五天後離職，
    己○○則工作至九十一年四月十一日為止等情，業據證人甲○、己○○證述在卷
    。再者，證人甲○、己○○亦均稱：老闆知道我們是大陸人偷渡身分等語 (見偵
    查卷第八頁、本院九十二年三月二十七日訊問筆錄) ，復衡以被告丙○○○自承
    ：伊要他們提出身分證明或健保卡，他們一直提不出來等語，且查大陸地區人民
    之生活習慣及口音等均與本地人民有別，被告丙○○○僱用甲○、己○○之期間
    既非短暫，尤無諉稱不知甲○、己○○為大陸人民之理，是被告丙○○○前揭所
    辯要不足取，事證明確，其犯行洵堪認定。
  (二)被告丁○○確自九十一年三月二日起，在其所經營位於臺北縣林口鄉頂福村八十
    一號對面之養豬場內，以每月薪資二萬二千元之代價，僱用甲○從事豬舍清潔、
    餵食豬隻工作之事實，除據被告丁○○自承在卷外，亦經證人甲○於警訊時證述
    明確。而查，大陸地區人民之生活習慣及口音等均與本地人民有別，況被告丁○○自陳其服役時是擔任海巡署士官，曾受過此方面之訓練，其更無諉稱不知甲○
    為大陸人民之理，是其所辯應不足採，事證明確，其犯行洵堪認定。
  (三)被告乙○○確自九十一年四月十五日起，在其所經營位於桃園縣龍潭鄉八德村八
    張犛五十七之一號之養豬場內，以每月薪資二萬元之代價，僱用己○○從雜工工
    作之事實，業據證人己○○於警訊及本院調查時證述明確。參以被告乙○○承稱
    確有僱用一位名為林源美之人在該養豬場工作 (見偵查卷第四十八頁) ，而證人
    林源美於警訊時則稱「九十一年四月間我曾於龍潭八德村乙○○經營之養豬場見
    過己○○幾次」等語 (見偵查卷第二十頁) ，可見證人己○○稱：曾受僱在乙○○經營之位於桃園縣龍潭鄉八德村八張犛五十七之一號養豬場內工作乙節，應屬
    可信。至於被告乙○○又辯稱：伊都請別人管理，伊大概一個月去一次，伊沒有
    見過己○○云云，惟查，被告乙○○於偵查中曾稱：伊是現場負責人，伊負責管
    理，幾天去一次等語 (見偵查卷第四十九頁) ，依此足見其於本院審理時改稱：
    伊都請別人管理，伊大概一個月去一次云云，無非推諉之詞，要非可取，從而，
    事證明確，其犯行亦堪以認定。
二、核被告所為，均係違反臺灣地區與大陸地區人民關係條例第十五條第四款之規定
    ，應依同條例第八十三條第一項僱用大陸地區人民從事未經許可之工作之罪論處
    。爰分別審酌被告為圖經營之便，任意非法僱用大陸地區人民，既減損臺灣地區
    人民就業機會與權利，衝擊經濟秩序，亦有危害社會治安之虞，應予非難，兼衡
    其等之素行狀況，僱用人數不多，所生實害非鉅，以及犯罪後態度等一切情狀，
    各量處如主文所示之刑，並均諭知易服勞役之折算標準。
三、被告丙○○○、丁○○經合法傳喚無正當理由不到庭，本院認係應科罰金之案件
    ，爰不待其陳述逕行判決。
據上論斷，應依刑事訴訟法第二百九十九條第一項前段、第三百零六條，臺灣地區與
大陸地區人民關係條例第八十三條第一項，刑法第十一條前段、第四十二條第二項，
罰金罰鍰提高標準條例第二條，現行法規所定貨幣單位折算新臺幣條例第二條，判決
如主文。
本案經檢察官許景森到庭執行職務。
中      華      民      國    九十二    年      六      月     十一     日
                                臺灣板橋地方法院刑事第五庭
                                    法  官    戴   嘉   清
右正本證明與原本無異
如不服本判決應於送達後十日內向本院提出上訴狀
                                    書記官    陳   春   銘
中      華      民      國    九十二    年      六      月      二十    日
附錄本案論罪科刑法條全文：
臺灣地區與大陸地區人民關係條例第十五條
左列行為不得為之：
一、使大陸地區人民非法進入臺灣地區。
二、招攬臺灣地區人民未經許可使之進入大陸地區。
三、使大陸地區人民在臺灣地區從事未經許可或與許可目的不符之活動。
四、僱用或留用大陸地區人民在臺灣地區從事未經許可或與許可範圍不符之工作。
五、居間介紹他人為前款之行為。
臺灣地區與大陸地區人民關係條例第八十三條
違反第十五條第四款或第五款規定者，處二年以下有期徒刑、拘役或科或併科新台幣
三十萬元以下罰金。
意圖營利而違反第十五條第五款規定者，處三年以下有期徒刑、拘役或科或併科新台
幣六十萬元以下罰金。
以犯前項之罪為常業者，處五年以下有期徒刑，得併科新臺幣六十萬元以下罰金。
法人之代表人、法人或自然人之代理人、受僱人或其他從業人員，因執行業務犯前三
項之罪者，除處罰行為人外，對該法人或自然人並科以前三項所定之罰金。但法人之
代表人或自然人對於違反之發生，已盡力為防止行為者，不在此限。


司法院資訊處製作；財團法人民間司法改革基金會備份。
